臺灣臺中地方法院民事判決
                                   110年度中簡字第2459號
原      告  陳坤鐘  
訴訟代理人  黃暖琇律師
被      告  林芳瑛    住○○市○○區○○路0段○○○巷00○0號


上列當事人間請求確認債權不存在等事件，本院於民國110年10
月6日言詞辯論終結，判決如下：
    主      文
確認被告就臺灣桃園地方法院90年度促字第53258號支付命令所
示對被告之債權請求權不存在。
訴訟費用由被告負擔。
    事實及理由
一、原告主張：被告前於民國90年間向臺灣桃園地方法院（下稱
    桃園地院）聲請假扣押原告之財產，經該院以90年度全玄字
    第5649號民事裁定准將原告之財產於新臺幣（下同）15萬元
    之範圍內為假扣押，並以該院90年度執全字第3009號查封原
    告所有坐落（改制前）桃園縣○○鄉○○段○○○段○00000○00000
    地號等2筆土地暨坐落其上之未辦保存登記建物（以下合稱
    系爭不動產）在案。又原告前向桃園地院聲請命被告應就前
    開假扣押所保全之債權限期起訴，卻遭該院以109年度聲字
    第507號裁定駁回，駁回理由則略謂：相對人（按即被告）
    已聲請桃園地院90年度促字第53258號核發支付命令確定在
    案（下稱系爭支付命令）等語，惟被告就系爭支付命令所載
    對原告之債權已逾15年時間而罹於消滅時效。況依系爭支付
    命令所載，該等債權為本票債權，雖曾經被告聲請核發支付
    命令確定而重行起算時效5年，亦已罹於時效，原告自得依
    法拒絕給付。兩造就系爭支付命令所示債權請求權是否存在
    既存在爭議，且被告對原告所有之系爭不動產仍繼續假扣押
    ，因而限制原告就系爭不動產完整之處分權限，故本件有確
    認利益，爰依法提起本件訴訟等語。並聲明：如主文第1項
    所示。
二、被告則以：本件時效重新計算後，被告曾向桃園地院再聲請
    辦理等語。
三、法院之判斷：
㈠、按確認之訴非原告有即受確認判決之法律上利益者，不得提
    起。所謂即受確認判決之法律上利益，係指法律關係之存否
    不明確，原告主觀上認其在法律上之地位有不安之狀態存在
    ，且此種不安之狀態，能以確認判決將之除去者而言，若縱
    經法院判決確認，亦不能除去其不安之狀態者，即難認有受
    確認判決之法律上利益（最高法院52年台上字第1240號判例
    可資參照）。本件原告主張被告就系爭支付命令所載對原告
    之債權請求權已罹於時效而消滅等情，業據原告提出支付命
    令聲請狀、本票影本、桃園地院90年度促字第53258號支付
    命令、確定證明書等件為證，並經本院依職權調閱桃園地院
    90年度促字第53258號支付命令全卷查核屬實，顯見兩造對
    被告就系爭支付命令所示對原告之債權請求權是否仍存在存
    有爭執，致原告應否負前開債權清償責任之法律關係不明確
    ，亦有礙於原告是否得聲請撤銷所有系爭不動產上之保全程
    序，將使原告於私法上之財產權有受侵害之虞，而原告此種
    不安之狀態復能以確認判決予以除去，揆諸前揭判例意旨，
    原告自有即受確認判決之法律上利益，合先敘明。
㈡、本件原告主張之前開事實，業據提出支付命令聲請狀、本票
    影本、桃園地院90年度促字第53258號支付命令、確定證明
    書等件為證，並經本院依職權調閱桃園地院90年度促字第53
    258號支付命令全卷查核屬實，詳如前述，且為被告所不爭
    執，本院依調查前開證據之結果，堪信原告主張之事實為真
    正。
㈢、次按票據上之權利，對本票發票人自到期日起算，3年間不行
    使，因時效而消滅，票據法第22條第1項前段定有明文，又
    時效完成後，債務人得拒絕給付，民法第144條第1項亦有明
    文；再按消滅時效，因起訴而中斷，而依督促程序，聲請發
    支付命令，與起訴有同一效力；且經確定判決或其他與確定
    判決有同一效力之執行名義所確定之請求權，其原有消滅時
    效期間不滿5年者，因中斷而重行起算之時效期間為5年，亦
    分別為民法第129條第1項第3款、第2項第1款及第137條第3
    項所明定，又104年7月3日公布生效前之民法第521條第1項
    亦規定：債務人對於支付命令未於法定期間合法提出異議者
    ，支付命令與確定判決有同一之效力。
㈣、次查，依被告於90年11月9日向桃園地院所提呈之支付命令聲
    請狀所載之內容可知，被告係主張原告為如附表所示本票（
    下稱系爭本票）之共同發票人，應就系爭本票票面金額50萬
    元負連帶清償責任，有支付命令聲請狀及系爭本票影本附在
    桃園地院90年度促字第53258號支付命令卷內可憑，堪信原
    告主張被告就系爭支付命令所示對原告之債權為本票債權乙
    情屬實。又依前開說明，系爭本票債權之時效原為3年，經
    被告聲請核發支付命令時發生時效中斷事由，並於系爭支付
    命令確定後重行起算5年之時效；而依系爭支付命令確定證
    明書所載，系爭支付命令於91年1月10日確定，並重新起算
    時效，則前開債權自91年1月11日起算5年，迄96年1月11日
    止，該票據債權之請求權即罹於時效而消滅，原告自得依時
    效抗辯而拒絕給付。至被告雖另以前開情詞置辯，惟迄未能
    提出任何中斷時效之證據以實其說，本院即難為告有利之認
    定。從而，原告請求確認被告就系爭支付命令所示對被告之
    債權請求權不存在，於法有據，應予准許，爰判決如主文第
    1項所示。
四、本件事證已臻明確，兩造其餘攻擊防禦方法及所提之證據，
    經審酌後均與判決之結果不生影響，爰不另一一論述，附此
    敘明。
五、訴訟費用負擔之依據：民事訴訟法第78條。
中    華    民    國   110    年    10    月    27    日
                  臺灣臺中地方法院臺中簡易庭
                                  法  官  林士傑
以上為正本係照原本作成。
如不服本判決，應於送達後20日內，向本院提出上訴狀並表明上
訴理由，如於本判決宣示後送達前提起上訴者，應於判決送達後
20日內補提上訴理由書（須附繕本）。如委任律師提起上訴者，
應一併繳納上訴審裁判費。
中    華    民    國   110    年    10    月    27    日
                                  書記官　楊均謙
附表：至清償日止利息按週年利率6％計算     編號 發票日 金額 提示日即利息起算日 本票號碼   新臺幣   001 85年12月3日 500,000元 87年10月27日 CH262734